臺灣屏東地方法院刑事判決　　　　　　　　　　　　　九十二年度訴字第三二二號
　　公　訴　人　臺灣屏東地方法院檢察署檢察官
　　被　　　告　庚○○
　　選任辯護人　張瓊文律師
　　被　　　告　丙○○
　　選任辯護人　蘇精哲律師
　　　　　　　　徐建光律師
　　　　　　　　劉家榮律師
　　被　　　告　己○○
　　被　　　告　丁○○
　　右二人共同
　　選任辯護人　蔡信男律師
右列被告因貪污等案件，經檢察官提起公訴（九十一年度偵字第三六三八號），本院
判決如左：
    主  文
庚○○對於職務上之行為，收受賄賂，處有期徒刑貳年，褫奪公權參年；所得財物新
臺幣參仟元應予追繳沒收，如全部或一部無法追繳時，應以其財產抵償之。
丙○○對於主管之事務，明知違背法令，間接圖其他私人不法利益，因而獲得利益，
處有期徒刑貳年陸月，褫奪公權參年。
丁○○未取得合法醫師資格，擅自執行醫療業務，處有期徒刑壹年陸月，緩刑伍年；
扣案之永安中藥房處方箋貳拾伍冊、現金收支簿壹冊、永安中藥房收支雜記便條壹冊
均沒收。
己○○未取得合法醫師資格，擅自執行醫療業務，處有期徒刑拾月，緩刑伍年。扣案
之中醫師診療記錄肆冊、病患就診診療記錄手冊壹冊均沒收。
己○○、丁○○被訴共同行賄罪部分均無罪。
    事  實
一、庚○○、丙○○係屏東縣衛生局衛生稽查員並同為該局之密醫查緝隊成員，負責
    轄內密醫、中西藥房等違規醫療行為之查處、取締工作。丁○○係屏東縣中藥公
    會理事，與亦同時負責藥政業務之丙○○互相熟識，丁○○並為屏東縣潮州鎮○○路一三七號永安中藥房負責人，己○○（丁○○之兄）係同鎮○○路二十二之
    十三號回春中藥房負責人。
二、己○○、丁○○兄弟均明知未取得合法醫師資格，不得擅自執行醫療業務，且二
    人均未參加檢覈或考試及格而領有中醫師證書，不具中醫師資格，亦未經衛生主
    管機關發給醫療執業執照，己○○自民國九十年十一月二日起，丁○○自八十三
    年八月七日起，分別擅自在前述回春中藥房、永安中藥房內，為患者看診、開立
    中藥處方箋等執行醫療業務行為。
三、九十年十二月初，屏東縣衛生局接獲檢舉，指稱回春中藥房之己○○有不具中醫
    師資格，擅自執行醫療業務行為，該局遂指派稽查員戊○○先前往暗中觀察，發
    現己○○確有為人把脈問診情事，乃報告其上級後指示查辦，並指定司機甲○○
    駕駛公務車搭載戊○○、庚○○、丙○○於同年十二月十四日前往稽查。同日上
    午九時許出發前，戊○○告知庚○○、丙○○將前往屏東縣潮州鎮，詎丙○○明
    知密醫查緝為其主管事務，且查緝行動係屬於國防以外應秘密之事項，不得公開
    ，否則即屬違背法令，其並可預見一旦消息走漏與一人，即會一傳再傳，將無法
    查緝到屏東縣潮州鎮內之密醫犯行，竟仍基於圖利其他私人之故意，接獲戊○○
    告知之後，即以電話通知其友人丁○○，告知衛生局人員將於同日上午前往潮州
    鎮稽查中藥房，要求丁○○注意。丁○○得知此訊息後，立即以電話轉知其兄己○○要其注意此事，己○○為免被查緝，迅即將其以前在該處執行醫療業務之診
    斷資料藏匿。戊○○、庚○○、丙○○於同日十時多許，到達回春中藥房附近後
    ，戊○○乃先行前去藥房旁守候，然因守候多時，仍未見當日有患者前往就診，
    戊○○、庚○○、丙○○遂於同日上午十一時許，進入回春中藥房內實施稽查，
    惟因丙○○已事先洩漏稽查消息予丁○○，丁○○並已轉告己○○，致己○○早
    已將執行醫療行為之資料藏匿，致稽查無所得，庚○○並當場告知己○○勿再為
    人看病，己○○於渠等離開時，對庚○○職務上之行為，基於交付賄賂之意思，
    將新台幣（下同）三千元，趁其他在場之人不注意之際，塞入庚○○之左前褲袋
    內，而庚○○對己○○交付此關於職務上行為之賄賂，亦予以收受。而己○○因
    丙○○之通風報信違背法令行為，因此得到免遭查獲密醫犯行之不法利益，其因
    得繼續非法擅自執行醫療業務，每日計獲利一、二千元，迄九十一年三月三十一
    日遭檢察官查獲為止。
四、迨於九十一年三月十三日，由屏東地方法院檢察署檢察官指揮調查員持搜索票至
    屏東縣潮州鎮○○路一三七號丁○○住處，扣得其所有供犯罪所用之永安中藥房
    處方箋二十五冊、現金收支簿一冊、永安中藥房收支雜記便條一冊；另在屏東縣
    潮州鎮○○路二十二之十三號己○○住處，扣得其所有供犯罪所用之中醫師診療
    記錄四冊、病患就診診療記錄手冊一冊。
五、臺灣屏東地方法院檢察署檢察官偵查起訴。
    理  由
壹、程序部分
一、通訊監察譯文具證據能力
    經查與本案犯罪事實有關之000000000（己○○使用之電話）、000
    000000（丁○○使用之電話）該二支門號分別於九十年十一月一日、九十
    年十二月二十七日起，經檢察官依通訊保障及監察法第五條第一項之規定，核發
    監聽票執行監聽，均至九十一年一月二十五日止，分別有臺灣屏東地方法院檢察
    署九十年十一月一日乙○輝和字第二二七八九號通訊監查書（見九十年度聲監字
    第四０號卷）、同署九十年十一月三十日乙○輝和字第二五二○九號通訊監查書
    （見九十年度聲監字第四五號卷）、同署九十年十二月二十七日乙○輝和字第二
    七０二三號通訊監查書（見九十年度聲監字第四七號卷）可稽，並有該等門號之
    監聽錄音帶及其譯文在卷可證，其為合法取得之證據，具有證據能力，堪以認定
    。
二、本案被告自白均具任意性
    按被告之自白，非出於強暴、脅迫、利誘、詐欺、疲勞訊問、違法羈押或其他不
正之方法，且與事實相符者，得為證據，刑事訴訟法第一百五十六條第一項定有明文
。經查：
（一）本案被告四人雖經較長期間之偵訊，惟被告丙○○之調查站偵訊錄音帶經本院
      勘驗之結果，其回答清晰，尚難認有疲勞、精神不佳之情況。另該筆錄經本院
      勘驗結果，發現筆錄內容與談話並未完全相符，有些筆錄內容係濃縮記載，有
      本院九十三年五月五日勘驗筆錄及錄音帶全譯文在卷可稽，然執法人員於詢問
      被告時筆錄內容有瑕疵，致筆錄與錄音不符，刑事訴訟法第一百條之一第二項
      只規定與錄音或錄影內容不符之被告筆錄，不符部分不得作為證據，並未排除
      錄音帶或錄影帶之證據能力，因此該不符部分之筆錄雖被排除，法院仍可勘驗
      該錄音帶或錄影帶，作為判決心證形成的基礎，是該被告於調查中之自白與錄
      音內容相符之部分，自具有證據能力，附此敘明。
（二）另被告丁○○、己○○於調查局偵訊中，均有選任辯護人全程陪同，若有強暴
      、脅迫、利誘、詐欺、疲勞訊問、違法羈押或其他不正之訊問方法，其焉有未
      當場提出之理？
（三）再被告己○○於本院審理中除稱於調查中遭疲勞訊問外，又改稱：在調查中所
      言是開玩笑的（見本院九十三年二月十九日筆錄），其既有精神於調查中開玩
      笑，焉有可能遭疲勞訊問之理？是其所辯顯非真實。
（四）且本案四名被告於調查局偵訊末了時均自承，所述出於自由意志，身體狀況良
      好，除有各該調查筆錄可證外，其均並未於檢察官訊問時表示其自白係出於強
      暴、脅迫、利誘、詐欺、疲勞訊問、違法羈押或其他不正方法，是其於本院審
      理中方主張其之前之自白不具任意性云云，顯係臨訟飾卸之詞，不足採信，其
      於調查詢問中之自白具任意性，可以認定。
貳、有罪部分
一、論罪
（一）被告庚○○部分
    訊據被告庚○○矢口否認有何收受賄賂行為，辯稱：「稽查後並未發現回春中藥
    房有何違法情事，渠等就離開該處，伊並未收到己○○致贈之三千元」云云。然
    查：
１、被告庚○○於九十年十二月十四日，與戊○○、丙○○前往屏果縣潮州鎮○○路
    二十二之十三號己○○經營之回春中藥房稽查之後，離開之前，在該藥房內，己○○確實有將三千元塞入走在最後面之庚○○左前褲袋內，已據己○○於調查站
    訊問時供述明確（見九十一年三月十三日訊問筆錄），核與丁○○於同日在調查
    站訊問時所供：「九十年十二月十四日‧‧‧‧‧，當日下午我哥哥」（己○○
    ）即打電話告訴我丙○○、庚○○確有來回春中藥房稽查密醫，‧‧‧我哥哥己○○並表示當場有塞三千元現金給庚○○收下」等語相符。且有己○○使用之０
    八─0000000號電話，於九十年十二月十四日下午己○○（發話人）撥電
    話予丁○○（受話人），詢問上午稽查情形時，己○○並告知：「早上『鍾仔』
    （即庚○○）口袋我有塞三千元....」，有二人之監聽通話譯文可證，被告庚○○確有於執行職務時收受賄賂之犯行，可以認定。
２、雖證人己○○、丁○○事後於偵查及本院審理中均否認前述事實，並證稱：電話
    譯文內容雖屬真實，但當時是打電話開玩笑等語，然經本院於審理期日當庭勘驗
    該監聽錄音帶之結果，該對話內容與譯文相符，且證人己○○、丁○○通話之語
    調嚴肅，與開玩笑時嘻笑之語氣顯有差異，有本院九十三年八月十九日審理筆錄
    可證，且其既從事違法執行醫療業務，就自己是否被查緝一節，應係認真對待，
    並時時提防，衡情當無以此為二人開玩笑之話題之理？是其於本院中所為之前述
    證詞，顯非可採，應認其調查筆錄所述之內容為真實。
３、另證人己○○於本院作證時稱：被告庚○○前來查緝時，自己均站在藥櫥、長桌
    之間的走道，靠近門口玻璃櫥附近，未曾移動，根本無機會塞錢給被告庚○○云
    云。惟查，證人己○○於被告庚○○等人前來查緝時，係四處走動，或坐在入門
    前方看診之辦公桌附近之椅子上，沒有站在藥廚和長桌之間的走道等情，業具被
    告庚○○、證人丙○○、戊○○陳述明確，且證人戊○○並證稱：通常我們在四
    處巡視，他也會在我們附近陪......老闆應該有送我們出門等語，堪信證人己○○確有機會於被告庚○○稽查後臨走前，趁其走在最後時，塞入三千元至被告庚○○褲袋內。
４、而該三千元既為證人己○○趁在場之人未注意之際，交付被告庚○○之賄賂，其
    他在場之人當然未看見此一交付賄賂之情況，是被告丙○○稱未見到證人己○○
    有交付被告庚○○三千元云云，尚不足為有利被告庚○○之證據，附此敘明。
（二）被告丙○○部分
    被告丙○○否認有前揭違法犯行，辯稱：「出發之前，根本不知要去何處，伊雖
有打電話給丁○○，但已不記得是講什麼事情」云云。然查：
１、被告丙○○於調查站訊問時供承：「我確曾於九十年十二月十四日早上九時左右
    ，經戊○○告知屏東縣衛生局將至潮州鎮查處密醫，因和丁○○係舊識，我也知
    他曾被檢舉密醫，基於朋友情誼，我即以行動電話告知他們，我們將去潮州鎮查
    處中醫，請他注意‧‧‧‧‧」等語（九十一年三月十三日訊問筆錄），除經本
    院勘驗原錄音帶屬實，製有九十三年五月五日勘驗筆錄可稽外，核與證人丁○○
    、己○○於調查站所供，丙○○事先通知渠等將前往潮州鎮查處中藥房之情節及
    證人丁○○於本院中明確證述：丙○○有在九十年十二月十四日打電話給我說要
    來潮州稽查等語（見本院九十三年二月十九日審理筆錄）相符。而同日上午，己○○使用之000000000電話亦有丁○○撥予己○○，告訴己○○，今天
    中午要注意，看病藥粉被抓到就倒楣了等語，此有該通話之錄音譯文附卷可參，
    顯見被告丙○○告知丁○○稽查之事後，丁○○隨即以電話轉知己○○同日為人
    看病要小心，以免被屏東縣衛生局稽查人員查獲違規情事。再參以被告丙○○於
    調查中稱：「知道查緝密醫行動為國防以外之秘密事項」，及其於本院審理中自
    承：戊○○八點半告訴我今天要出差去潮州等語，堪信其確有充裕之時間，在九
    十年十二月十四日早上九時左右出發前，打電話告知證人丁○○將前往潮州查緝
    密醫之事，是其確有明知違背法令，而洩漏國防機密以外秘密之情事，堪以認定
    。
２、另證人戊○○雖證稱：我上車才跟司機甲○○說要去潮州，司機、丙○○、庚○○才知道要去潮州云云，所言與證人甲○○稱：戊○○上車前即告知我及被告鍾
    、被告徐要去潮州（見本院九十三年二月十九日筆錄）顯不相符，而證人戊○○
    與被告丙○○同為密醫查緝隊之同事，二人業務合作密切，其證詞可信度顯較不
    如證人甲○○為可取，故不足作為有利被告丙○○之證據，附此敘明。
３、查緝密醫行動既為公務上應秘密之事項，一旦消息走漏與他人，極可能一傳再傳
    ，將無法查緝到屏東縣潮州鎮內之密醫犯行，詎被告丙○○為受過教育之人，當
    知事態之嚴重性，並能預見其洩密之後果，竟於接獲戊○○告知後，即立刻通知
    證人丁○○，使證人丁○○得以再通知他人，其顯有藉證人丁○○之口，使潮州
    鎮內之密醫提早防範查緝之用意，其有圖其他私人不法利益之間接故意，堪以認
    定。
４、被告丙○○之辯護人雖以，證人丁○○之電話監聽譯文中，並無被告丙○○與丁○○之對話，可見被告丙○○並未有洩密行為云云。然查檢察官僅監聽證人丁○○使用之電話之一，並未全面監聽丁○○可能使用之所有電話，參以現今通訊服
    務極為便利，一般家庭有數門號之家用有線電話，甚至個人有數門號之行動電話
    者，所在多有，而證人丁○○為屏東縣中藥公會之理事，與被告丙○○有業務往
    來，是被告丙○○當可能知悉證人丁○○之其他電話，並與之聯絡，且證人丁○○業已證稱被告丙○○確有於查緝當日早上打電話告知將到潮州之事，業如前述
    ，從而，尚難僅以「未監聽到」被告丙○○有將查緝密醫之事告知證人丁○○一
    節，即認告丙○○未有如事實欄所述之犯行，併予敘明。
（三）被告己○○、丁○○部分
１、訊據被告己○○、丁○○對前揭無醫師執照竟從事診療行為之犯行，於本院審理
    中坦承不諱，並有電話監聽譯文、永安中藥房處方箋二十五冊【為丁○○之患者
    病歷表，該表格之標題為「穎川堂中醫診所」或「永安中藥房」，表格內記載病
    患初診日期、住所、聯絡電話、性別、年齡、自訴症、處方，其中初診日期最早
    之病患為八十三年八月七日之王梅珠，見扣押物編號壹之四號第三頁】、中醫師
    診療記錄四冊【其為一裝訂成冊之表格，被告己○○在表格內記載病患生日、住
    所、聯絡電話、性別、年齡、病情症狀、處方、價金（有的未記載）、就診日（
    未記載年別）】、病患就診診療記錄手冊【為一記事簿，被告己○○在手冊內將
    病患依姓氏分類記載其生日、住所、聯絡電話、病情症狀、處方、價金（有的未
    記載）、就診日（未記載年別）】一冊在卷可佐，其違反醫師法犯行，罪證明確
    ，應依法論科。
２、另起訴書認：被告己○○自八十多年間起非法從事醫療行為，被告丁○○係自八
    十四年間起為非法醫療行為云云，然經本院調取前述扣押物勘驗結果，與被告己○○之非法醫療行為有關之中醫師診療記錄四冊、病患就診診療記錄手冊均未記
    載病患之就診日期，有本院九十三年八月十九日審理筆錄可證，是該部分之記載
    是否正確即有可疑。而被告己○○復稱，其係於被查獲前三個月左右方開始為非
    法醫療行為，每日收入一、二千元等語，參以檢察官對其使用之電話監聽結果，
    被告己○○係在九十年十一月二日起方確有為病患看診、開藥之行為，有該監聽
    譯文可證，是其非法執行醫療業務之始期僅能認定係自九十年十一月二日起，起
    訴書此部份之記載應予更正。另被告丁○○早於八十三年八月七日即開始無照行
    醫，有扣案之王梅珠病歷表日期記載可證，是起訴書此部份所指，亦有錯誤，應
    予更正。
二、所犯法條
（一）被告庚○○部分
    按貪污治罪條例第五條第一項第三款之對於職務上之行為收受賄賂罪，祗須所收
受之金錢或財物與其職務有相當對價關係，即已成立，且包括假借餽贈等各種名義之
變相給付在內。又是否具有相當對價關係，應就職務行為之內容、交付者與收受者之
關係、賄賂之種類、價額、贈與之時間等客觀情形加以審酌，不可僅以交付之財物名
義為贈與或政治獻金，即謂與職務無關而無對價關係，最高法院八十四年台上字第一
號判例著有明文。查被告庚○○為主管密醫查緝之公務員，且業至被告己○○從事違
法醫療行為之現場執行職務，其所為顯係執行職務之行為，其於執行職務之現場收受
己○○給與之前述報酬，有一定之對價關係，顯然對於職務上之行為而收受賄賂，縱
係己○○主動給與，被告庚○○未加拒絕而收受者，亦足當之（台灣高等法院九十二
年度上訴字第四八七號判決亦採相同意見），是核被告庚○○所為係犯貪污治罪條例
第五條第一項第三款之對於職務上之行為收受賄賂罪。
（二）被告丙○○部分
１、被告丙○○並未犯貪污治罪條例第四條第一項第五款之違背職務收賄罪
    查本案被告丙○○係主動先行洩漏查緝密醫事項給證人丁○○，被告丙○○應無
索賄之主觀犯意；而證人己○○於事後約十五日方請丁○○轉送六瓶高梁酒與被告丙○○，表示欲認識被告丙○○並感謝其幫忙之意，業如前述，是並無證據證明被告丙○○有事先行求、期約之事實，且被告丙○○違背職務之行為早已完成，故被告丁○○、己○○此一行為亦非行求或期約之行為，此外，無證據證明證人丁○○、己○○
送酒之事與被告丙○○之違背職務有對價關係，不能以證人丁○○、己○○事後有送
酒之行為，即認該一禮物係其所交付之賄賂（台灣高等法院八十九年度重上更（三）
字第二四五號判決、最高法院九十二年度台上字第三三四八號判決均採相同意見），
從而公訴人認被告丙○○係犯貪污治罪條例第四條第一項第五款之對於違背職務之行
為收受賄賂罪尚有誤會，起訴法條應予變更。
２、被告丙○○係犯貪污治罪條例第六條第一項第四款之圖利他人罪及刑法第一百三
    十二條第一項之洩漏國防以外秘密罪
    按貪污治罪條例第六條第一項第四款之對於主管或監督之事務圖利罪，以明知違
背法令，利用職權機會或身分圖自己或其他私人不法利益，並因而獲得利益為構成要
件，祇要直接或間接使自己或他人得私人不法利益即足成立，至於已否造成政府機關
或他人之現實損害，則非所問（最高法院九十三年度第一一四八號判決參照）。核被
告丙○○明知密醫查緝行動為國防以外應秘密之事項，洩漏之，即屬違背法令，竟仍
對於該主管之事務，明知違背法令而洩密，因而使其他私人即證人己○○因證人丁○○之告知而間接獲得可以繼續非法從事醫療行為之利益，其所為係犯貪污治罪條例第
六條第一項第四款之圖利罪及刑法第一百三十二條第一項之洩漏國防以外秘密罪；其
所犯二罪間有方法結果之牽連關係，應從一重之貪污治罪條例第六條第一項第四款之
圖利罪處斷。
３、被告丙○○並未因洩密及圖利行為而自己獲得利益
  (1)丙○○於偵查中雖否認收受己○○託丁○○轉交之六瓶高梁酒，作為事先通報稽
    查之代價，惟其於調查站訊問時已自白：「‧‧‧丁○○於事後（約十幾日）某
    夜，獨自拿六瓶金門高梁酒（每瓶六百西西）送至我家，我原拒收，但他表示這
    又不是錢，就逕自留在客廳離去，事後有朋友來找我，那六瓶高梁酒就分數次喝
    光了」等語（九十一年三月十三日訊問筆錄），前述自白經本院勘驗調查筆錄錄
    音帶之結果，被告所言與筆錄記載大致相符，有本院勘驗筆錄可證，核與己○○
    於調查站訊問時所供：「庚○○、丙○○等人至我店內查處密醫情事數日後，為
    了答謝丙○○事先通知該次查處密醫之行動，特地向友人阿圓姐購買六瓶二鍋頭
    高梁酒，透過丁○○轉交予丙○○‧‧‧」（九十一年三月十三日訊問筆錄）及
    丁○○所供：「‧‧‧我哥哥己○○確於九十年十二月十四日事後約兩、三天有
    拿六瓶金門高梁酒託我轉送給丙○○‧‧‧」（九十一年三月十三日訊問筆錄）
    等語相符，且己○○於事後以電話聯絡丁○○，表示欲拜訪丙○○時，有如左之
    對話：
    丁○○：你要怎樣？
    己○○：我買個東西謝他，那天如不是他先通知事情就大條了，‧‧‧所以想下
            午禮貌一下，過年再拜訪。
    丁○○：最好你不要過去。
    己○○：那我拿過去你那邊，你叫「徐仔」過去拿。
    丁○○：你包錢嗎？
    己○○：是幾瓶酒。
    丁○○：他喝高梁
    有通訊監察譯文可證，是被告丙○○自白業有前述三項證據方法作為其補強證據
    ，應堪信其所述內容為真實。
  (2)雖證人己○○於調查中另稱：「我不知丁○○有無將六瓶高梁酒轉交徐某」及證
    人丁○○於調查及本院審理中另稱：「我並未送丙○○，而是自己喝掉了」云云
    ，然證人己○○既欲感謝丙○○事先通報使其免於被查獲有密醫情事，且已購得
    高梁酒交付證人丁○○，請其轉交被告丙○○，依社會經驗法則，丁○○絕無自
    行保留飲用之理。再參以丙○○於調查中亦坦承收受六瓶高梁酒，足見己○○、
    丁○○於偵查、審理中翻異前詞，顯為卸責與迴護被告丙○○，不足採信。
  (3)被告丙○○係基於與證人丁○○之情誼，主動先行洩漏查緝密醫事項給證人丁○○，被告丙○○並無預見自己會因洩密行為而獲得六瓶高梁酒之利益，且證人己○○亦於調查中自承，事後約十五日方請丁○○轉送六瓶高梁酒與被告丙○○，
    表示欲認識被告丙○○並感謝其幫忙之意，故並無證據證明被告丙○○先前為洩
    密犯行時，有圖謀自己可獲得高梁酒利益之故意，是縱其收受六瓶高梁酒，亦與
    貪污治罪條例第六條第一項第四款之圖利罪無相當之因果關係存在，可以認定，
    附此敘明。
（三）被告己○○、丁○○部分
    按醫療醫療業務係指以醫療行為為職業，不問是主要業務或附屬業務，凡職業上
    予以機會，為非特定多數人所為之醫療行為均屬之。且醫療業務之認定，並不以
    收取報酬為其要件。上揭所稱醫療行為係指凡以治療、矯正或預防人體疾病、傷
    害、殘缺為目的，所為的診察、診斷及治療；或基於診察、診斷結果以治療為目
    的，所為的處方、用藥、施術或處置等行為全部或一部的總稱，此一定義，於醫
    師、中醫師、牙醫師均適用之。核被告己○○、丁○○所為，係違反醫師法第二
    十八條第一項前段規定之未取得合法醫師資格擅自執行醫療業務罪。又醫師法第
    二十八條第一項所謂「業務」係指以繼續之意思，反覆實施同種類行為為目的之
    社會活動，當然包含多次行為，被告己○○、丁○○之實施醫療行為雖有多次，
    但只執行一個「醫療業務」，係屬繼續犯之一種，為單純一罪。而被告己○○係
    在九十年十一月二日起方確有為病患看診、開藥之行為，業如前述，然檢察官既
    認被告己○○九十年十一月一日以前即非法執行醫療業務部分與九十年十一月二
    日起之有罪部分為單一犯罪，本院爰不另為無罪之諭知，附此敘明。另被告己○○早於八十三年八月七日即開始無照行醫，此部份雖未據檢察官起訴，然該部分
    與其八十四年間無罪行醫之犯行，均為同一繼續犯行之一部，自為本院審理範圍
    ，附此敘明。
三、科刑
（一）被告庚○○、丙○○部分
１、按犯貪污治罪條例第四條至第六條之罪，情節輕微，而其所得或所圖得財物或不
    正利益在新台幣五萬元以下者，減輕其刑，同條例第十二條第一項定有明文。就
    該法文文義言，該條文所欲規範之對象係「犯貪污治罪條例第四條至第六條之罪
    」之被告且「其」因而有所得者，經查：
  (1)被告庚○○所收受之賄賂為三千元，業如前述，故應依前述法條減輕其刑。
  (2)被告丙○○因間接圖證人己○○之之不法利益，違背法令為洩密行為，然自己並
    未因而獲利，業如前述，是其所得為零元，應依前述法條減輕其刑。
２、又念被告庚○○係證人己○○主動送前揭金錢，而不予拒收，乃觸犯最低本刑為
    有期徒刑七年以上之重典，所得金額甚少，且係初犯，綜觀犯罪情狀不無可憫恕
    之處，情輕法重，爰依刑法第五十九條減輕其刑，並遞減之。
    另被告丙○○身為公務員，應秉公執法，不得徇私，其竟基於與證人丁○○之個
    人情誼，洩漏公務機密以圖利他人，破壞官箴，致證人己○○因而獲得利益（其
    自承一日可賺一、二千元，若一日以一千元之利益計，自九十年十一月二日起至
    次年三月十三日止，計獲利至少十三萬二千元），綜觀其犯罪情狀顯無可憫恕之
    處，故不依刑法第五十九條之規定減輕其刑。
３、爰審酌被告庚○○、丙○○身為公務員，明知應奉公守法，不得收受賄賂或洩密
    以圖利他人，竟仍為之，有辱行政機關之尊嚴及執法之公正形象，審判中仍多所
    辯駁，犯後態度不佳等一切情狀，分別量處如主文所示之刑，並均不為緩刑之諭
    知，以資懲警。按犯貪污治罪條例之罪，宣告有期徒刑以上之刑者，並宣告褫奪
    公權，該條例第十七條定有明文。被告庚○○、丙○○既經本院判處如主文所示
    之有期徒刑，爰依法並宣告被告庚○○、丙○○各褫奪公權三年。
（二）被告己○○、丁○○部分
    爰審酌被告己○○、丁○○明知自己並無中醫師格，竟仍為醫療行為，有危害社
    會大眾醫療安全之虞，但幸未產生實害，犯後又已坦承犯行，尚知悔悟，及其犯
    罪手段，二人從事違法醫療行為時間之長短不同等一切情狀，各量處如主文所示
    之刑。末查，被告己○○、丁○○前未曾受有期徒刑以上刑之宣告，有臺灣高等
    法院被告全國前案紀錄表一份可按，其因一時短於思慮致觸犯刑章，復已坦承犯
    行，本院認其受此次罪刑宣告之教訓後，已足促其警惕，應無再犯之虞，所宣告
    之刑以暫不執行為適當，爰併宣告各緩刑五年，以勵自新。
四、從刑
（一）被告庚○○所收受之賄賂三千元，應依貪污治罪條例第十條第一項前段予以追
      繳，如全部或一部無法追繳時，以其財產抵償之。另被告丙○○雖有收受高梁
      酒六瓶，然該事後之贈禮顯非其為圖利犯行當時所得預見，其為圖利犯行之目
      的亦不在圖得該六瓶高梁酒，該餽贈既係證人己○○事後為表示感謝及為日後
      攏絡之用，當與其圖利犯行無相當因果關係存在，爰不為沒收或追繳之諭知。
（二）扣案被告丁○○所有、供犯罪所用之永安中藥房處方箋二十五冊、現金收支簿
      一冊、永安中藥房收支雜記便條一冊；被告己○○所有、供犯罪所用之中醫師
      診療記錄四冊、病患就診診療記錄手冊一冊，均應予沒收。
參、己○○、丁○○無罪部分
一、公訴意旨略以：九十年十二月初，屏東縣衛生局接獲檢舉，指稱己○○經營之回
    春中藥房有密醫行為，該局指派稽查員戊○○先前往暗中觀察，發現己○○確有
    為人把脈問診情事，乃報告其上級後指示查辦，並指定司機甲○○駕駛公務車搭
    載戊○○、庚○○、丙○○於同年十二月十四日前往稽查。同日上午九時許出發
    前，戊○○告知庚○○、丙○○將前往屏東縣潮州鎮稽查中藥房，詎丙○○明知
    查緝行動係屬於國防以外應秘密之事項，不得公開，竟於接獲戊○○告知之後，
    即以電話通知其友人即丁○○，告知衛生局人員將於同日上午前往潮州鎮稽查中
    藥房，要求丁○○注意。丁○○得知此訊息後，立即以電話轉知其兄己○○要其
    注意此事，己○○為免被查緝，迅即將其以前在該處執行醫療業務之診斷資料銷
    毀或藏匿。數日後，己○○為答謝丙○○事先對稽查行為通風報信，乃基於行賄
    之犯意，購買六瓶二鍋頭高梁酒（每瓶四百六十元），商請有共同犯意聯絡之丁○○，持至屏東縣新埤鄉○○村○○路一二八之三號丙○○住處交付丙○○，丙○○明知此係其執行稽查工作，事先違背職務而洩密予己○○之對價，亦予以收
    受，事後並與友人飲用殆盡，己○○、丁○○顯係觸犯貪污治罪條例第十一條第
    一項違背職務行賄罪云云。
二、本件公訴意旨認定被告己○○、丁○○涉犯前揭行賄罪嫌，無非以被告丙○○確
    有違法洩密情事，並有在事後收受六瓶高梁酒，有監聽譯文及被告己○○、丁○○偵查中之自白資為論據。
三、按不能證明被告犯罪或其行為不罰者，應諭知無罪之判決，同法第三百零一條第
    一項，定有明文。又按貪污治罪條例第十一條第一項：「對於第二條人員（即公
    務員），關於違背職務之行為，行求、期約或交付賄賂或其他不正利益者，處一
    年以上七年以下有期徒刑」，其有關構成要件之文字與同條例第四條第一項第五
    款完全相同，依罪刑法定主義之精神觀之，本條項之被告應係同條例第四條第一
    項第五款公務員違背職務受賄罪之對向犯，若該公務員縱有違背法令情事，但犯
    行尚未該當同條例第四條第一項第五款之罪者，其對向之行為人自無構成貪污治
    罪條例第十一條第一項之可能。
四、查本案被告丙○○係主動先行洩漏查緝密醫事項給證人丁○○，被告丙○○並無
    索賄之主觀犯意；而證人己○○於事後約十五日方請丁○○轉送六瓶高梁酒與被
    告丙○○，表示欲認識被告丙○○並感謝其幫忙之意，業如前述，是並無證據證
    明被告丙○○有事先行求、期約之事實，且被告丙○○違背職務之行為早已完成
    ，故被告丁○○、己○○此一行為亦非行求或期約之行為，此外，無證據證明證
    人丁○○、己○○送酒之事與被告丙○○之違背職務有對價關係，不能以證人丁○○、己○○事後有送酒之行為，即認該一禮物係其所交付之賄賂（台灣高等法
    院八十九年度重上更（三）字第二四五號判決、最高法院九十二年度台上字第三
    三四八號判決均採相同意見），故公訴人認被告丙○○係犯貪污治罪條例第四條
    第一項第五款之對於違背職務之行為收受賄賂罪尚有誤會，其應係犯同條例第六
    條第一項第四款之對於主管或監督之事務直接圖利罪，業如前述。從而，被告丁○○、己○○此一事後餽贈行為當然不該當貪污治罪條例第十一條第一項：「對
    於第二條人員（即公務員），關於違背職務之行為，行求、期約或交付賄賂或其
    他不正利益」之行賄罪，可以認定。
五、此外，復經本院查無其他積極證據足認被告丁○○、己○○等確有上開檢察官指
    述之犯行，既不能證明被告等犯罪，依前揭說明，本院就此自應為被告丁○○、
    己○○涉犯行賄罪部分均無罪之諭知。
據上論斷，應依刑事訴訟法第二百九十九條第一項前段、第三百條、第三百零一條第
一項，貪污治罪條例第二條、第五條第一項第三款、第六條第一項第四款、第十條第
一項前段、第二項、第十七條，醫師法第二十八條第一項前段，刑法第十一條前段、
第一百三十二條第一項、第五十五條、第三十八條第一項第二款，判決如主文。
本案經檢察官盧明軒到庭執行職務
中      華      民      國      九十三      年      九      月    二    日
                  臺灣屏東地方法院刑事第六庭
                                          審判長法  官  石家禎
                                                法  官  許心
                                                法  官  林家聖
右正本證明與原本無異。
如不服本判決應於收受本判決後送達後十日內向本院提出上訴書狀，其未敘述上訴理
由者，並得於提起上訴後十日內向本院補提理由書狀（均須按他造當事人之人數附繕
本 ）「切勿逕送上級法院」
                                                書記官  魏慧夷
中      華      民      國      九十三      年      九      月    二    日
附錄本判決論罪科刑法條：
貪污治罪條例第五條：
有下列行為之一者，處七年以上有期徒刑，得併科新台幣六千萬元以下罰金：
一  意圖得利，擅提或截留公款或違背法令收募稅捐或公債者。
二  利用職務上之機會，詐取財物者。
三  對於職務上之行為，要求、期約或收受賄賂或其他不正利益者。
前項第一款及第二款之未遂犯罰之。
貪污治罪條例第六條：
有下列行為之一者，處五年以上有期徒刑，得併科新臺幣三千萬元以下罰金：
一  意圖得利，抑留不發職務上應發之財物者。
二  募集款項或徵用土地、財物，從中舞弊者。
三  竊取或侵占職務上持有之非公用私有器材、財物者。
四  對於主管或監督之事務，明知違背法令，直接或間接圖自己或其他私
    人不法利益，因而獲得利益者。
五  對於非主管或監督之事務，明知違背法令，利用職權機會或身分圖自
    己或其他私人不法利益，因而獲得利益者。
前項第一款至第三款之未遂犯罰之。
貪污治罪條例第十條：
犯第四條至第六條之罪者，其所得財物，應予追繳，並依其情節分別沒收或發還被害
人。
前項財物之全部或一部無法追繳時，應追徵其價額，或以其財產抵償之。
為保全前二項財物之追繳、價額之追徵或財產之抵償，必要時得酌量扣押其財產。
貪污治罪條例第十七條：
犯本條例之罪，宣告有期徒刑以上之刑者，並宣告遞奪公權。
醫師法第二十八條：
未取得合法醫師資格，擅自執行醫療業務者，處六個月以上五年以下有期徒刑，得併
科新臺幣三十萬元以上一百五十萬元以下罰金，其所使用之藥械沒收之。但合於下列
情形之一者，不罰：
一  在中央主管機關認可之醫療機構，於醫師指導下實習之醫學院、校學生或畢業生
    。
二  在醫療機構於醫師指示下之護理人員、助產人員或其他醫事人員。
三  合於第十一條第一項但書規定。
四  臨時施行急救。
中華民國刑法第一百三十二條：
  (洩漏國防以外之秘密罪)
公務員洩漏或交付關於中華民國國防以外應秘密之文書、圖畫、消息或物品者，處三
年以下有期徒刑。
因過失犯前項之罪者，處一年以下有期徒刑、拘役或三百元以下罰金。
非公務員因職務或業務知悉或持有第一項之文書、圖畫、消息或物品，而洩漏或交付
之者，處一年以下有期徒刑、拘役或三百元以下罰金。
